臺灣高等法院刑事判決
109年度侵上訴字第195號
上  訴  人  
即  被  告  丙○○


選任辯護人  游玉招律師
上列上訴人即被告因妨害性自主案件，不服臺灣桃園地方法院10
7年度侵訴字第93號，中華民國109年5月8日第一審判決（起訴案
號：臺灣桃園地方檢察署107年度偵字第3810號），提起上訴，
本院判決如下：
    主  文
上訴駁回。
    事實及理由
一、本案經本院審理結果，認第一審判決以上訴人即被告丙○○係
    犯刑法第221條第2項、第1項之強制性交未遂罪，依刑法第2
    5條第2項規定按既遂犯之規定減輕其刑，並說明被告行為時
    年僅19歲，無兒童及少年福利與權益保障法第112條第1項前
    段加重其刑規定之適用，而量處被告有期徒刑1年10月。經
    核原判決上開認事用法及量刑均無不當，應予維持，並引用
    第一審判決書記載之事實、證據及論罪科刑之理由（如附件
    ）。
二、被告上訴意旨以：甲女指述內容，與證人許○○所證聽聞甲女
    所述案發經過不同，可見甲女指述乃有瑕疵；而甲女所稱於
    案發後未穿著褲襪之原因，亦與其事後向證人張○○之陳述內
    容不同；甲女報案後經鑑驗結果，陰部並無嚴重挫傷或撕裂
    傷，與甲女所述被告強將生殖器插入、感到疼痛之說法不符
    ；甲女於本案發生後，仍以LINE通訊軟體與被告聯繫，與一
    般性侵害被害人之反應不同；甲女之同學即證人許○○於案發
    後是詢問被告有沒有要與甲女在一起，而非質疑本案性侵之
    事，有違常情；案發後甲女仍與證人許○○、張○○到體育館看
    被告打籃球，未見恐懼之情，亦未上前質問被告性侵害之事
    ，甲女之反應不合常理。而甲女證稱對被告有一點好感，本
    案可能是因被告向證人許○○表示沒有要與甲女交往，甲女因
    此心生不滿始提出本案刑事告訴云云，指摘原判決不當。惟
    查：
  ㈠證人即告訴人甲女為90年3月出生，於本案發生時即107年1月
    8日，年僅16歲，當時就讀高中一年級，此有甲女之真實姓
    名代碼對照表、校安事件即時通報表在卷可憑（偵字第3810
    號不公開卷第1頁，原審不公開卷第8頁）。而就本案發生經
    過，證人甲女於偵訊時一致指證：被告與伊一同到「KISS M
    TV」看電影，電影快結束時，被告開始親吻伊耳朵，要伊躺
    著，伊起身，被告又將伊拉下去躺著，開始親吻伊、摸伊胸
    部，伊表示不要，被告就一直說為何不要，伊表示彼等不是
    男女朋友關係，被告接著脫伊褲子，伊拉住褲子反抗，後來
    被告還是把伊褲子脫掉，伊表示不要，被告仍從正面將生殖
    器放到伊下體那邊，伊覺得下體疼痛等語（偵字第3810號卷
    第31頁）。佐以甲女於107年1月9日凌晨1時20分許，前往沙
    爾德聖保祿修女會醫療財團法人聖保祿醫院驗傷，經診斷結
    果會陰部6點鐘方向有擦傷、處女膜完整，四肢、身體無外
    傷等情，有該院受理疑似性侵害事件驗傷診斷書附卷可憑（
    偵字第3810號不公開卷第3至5頁）；而甲女於案發時所穿著
    之內褲，經採樣褲底內層斑跡，以前列腺抗原檢測法檢測結
    果，呈陽性反應，進行男性Y染色體DNA甲STR型別檢測，與
    被告型別相符，不排除來自被告或與其同父系血緣關係之人
    ，有內政部警政署刑事警察局107年4月16日刑生字第107001
    0961號鑑定書在卷可稽（偵字第3810號卷第50至51頁）；且
    被告於本院審理時自承，伊是先讓甲女躺下，以身體靠在甲
    女身上、親吻甲女，接著脫下甲女外褲，才問甲女可不可以
    繼續；親吻過程中，下體有接觸到甲女下半身等語（本院卷
    第146至148頁），已可見甲女上開指述為可信。
　㈡雖甲女於偵訊時曾稱被告有將生殖器插入伊陰道約5分鐘等語
    （偵字第3810號卷第31頁背面），然上開驗傷結果顯示，甲
    女處女膜完整；加以甲女陰道深部棉棒採驗之檢體，以前列
    腺抗原檢測法檢測結果，呈陰性反應，另進行男性Y染色體D
    NA甲STR型別檢測，亦未檢出足資比對之男性Y染色體DNA甲S
    TR型別，此觀之上開驗傷診斷書、鑑定書所載即明，固無法
    佐證甲女所述被告有以生殖器插入其陰道一情。惟甲女亦稱
    本案是伊第一次發生性行為（偵字第3810號卷第32頁），佐
    以證人許○○於原審證稱：甲女說因為被告的身體靠在她身上
    ，所以沒有感覺，不知道被告有沒有將生殖器放進去，感覺
    怪怪的等語（原審卷第134頁及背面），可見甲女對於被告
    生殖器是否確實插入其陰道之感受有所誤差，並不影響其上
    開指述之憑信性。至被告上訴意旨以甲女驗傷結果，無嚴重
    外傷，認此無法佐證甲女所指下體疼痛之情云云，然觀之上
    開驗傷結果，甲女之會陰部6點鐘方向已有擦傷，不僅傷勢
    位置與甲女所指被告自正面將生殖器放到伊陰道處一情相符
    ，加以女性陰部組織甚為敏感脆弱，該會陰部擦傷引發甲女
    疼痛感受，亦合於常情，不能以此動搖甲女之指述之憑信性
    。
　㈢被告又辯稱，甲女所述案發後未穿著褲襪之原因，與證人張○
    ○所證不同，主張甲女之指述有瑕疵云云。然證人張○○已明
    確證稱：甲女到學校時沒有穿褲襪，她平常會穿，才從包包
    裡拿出褲襪；當天下雨、天氣蠻冷的，甲女來學校只穿短褲
    ，伊就問甲女為何沒有多穿件褲子，甲女才說本來有穿褲襪
    ，因為覺得噁心才脫掉，放在包包裡等語（原審卷第122、1
    24頁背面至125頁）。徵諸案發當時為1月份，案發地點在桃
    園市，屬氣溫較低之北部地區，觀之現場監視錄影畫面照片
    所示被告與甲女當時均穿著厚外套即明（偵字第3810號不公
    開卷第8頁），可見證人張○○所述見到甲女到校時未穿褲襪
    而加以詢問之情屬實。至甲女於原審證稱：被告脫去伊褲子
    時，也將伊褲襪、內褲脫下，之後伊穿上內褲、短褲、鞋子
    就離開，並未穿上褲襪，因為伊想要趕快走等語（原審卷第
    80、81頁背面至82頁），與證人張○○所見甲女案發後到校時
    未穿著褲襪之情形一致，縱甲女未對證人張○○提及褲襪遭被
    告脫下一情，然以證人許○○於偵訊時所證，甲女到校時很害
    怕、緊張、雙腳發抖、講話很累也不太標準、一直嘆氣等狀
    況（偵字第3810號卷第39頁背面），未能將事發經過細節告
    知同學，乃與常情無違，自不能以此認為甲女所指被告脫去
    其外褲、褲襪、內褲等情，有何瑕疵可言。
　㈣另被告上訴意旨指甲女對被告原有好感，是因被告向許○○表
    示無意與甲女交往，甲女始憤而提出本案告訴云云。然甲女
    於107年1月9日警詢時，已就本案受害情節指述明確，惟經
    警詢及是否對被告提出告訴時，猶稱：「不想對他提告」等
    語（偵字第3810號卷第10頁背面）；而證人張○○於偵訊時證
    稱：甲女到校後對伊表示不想讓爸媽知道、不敢去驗傷，後
    來伊有問公民老師該如何處理，老師表示應該要告訴教官跟
    班導等語（偵字第3810號卷第39頁背面），可見甲女並非主
    動提告、驗傷，而係在同學、老師的支持下所為。況
　　證人即甲女同學張○○於原審證稱：案發當天晚上甲女有打電
    話給伊，在電話中一直哭，話也講不清楚，伊與許○○當時都
    在學校，就請甲女到學校，甲女到晚間7、8點的時候到學校
    ，後來伊與許○○就陪甲女一起去找教官說這件事，教官就打
    電話請甲女母親來學校；案發當晚伊在學校看到甲女時，甲
    女看起來有點被嚇到，然後一直哭，情緒不穩定，不常不會
    這樣（原審卷第118頁背面至119、122頁背面、124頁背面）
    ；證人即甲女之同學許○○於原審則證稱：案發當天看到甲女
    時，感覺比較狼狽，沒有穿外套、手上拎著衣服，頭髮也很
    凌亂等語（原審卷第133頁背面至134頁）。足認甲女案發後
    之情緒狀況，與一般性侵害被害人常見之哭泣、害怕、自責
    等反應，並無不同。至被告提出之手機畫面截圖顯示，甲女
    於案發後當日18時56分、19時、19時03分有陸續撥打電話給
    被告（偵字第3810號卷第15頁），然甲女亦發訊息稱「他們
    要找你打球啦」、「芳如」、「跟男籃的」，加以證人許○○
    於偵訊、原審證稱：案發後當晚驗傷前，伊有問甲女要不要
    報警，還是約被告出來問問看，甲女說她會去約，結果被告
    沒有答應，伊就說由伊去約被告，甲女只說她約的話，被告
    一定不會出來；伊對被告的印象是「芳如」說她跟被告是打
    籃球認識的，伊有說以打籃球的名義約被告，有與甲女一起
    討論，想說「芳如」認識被告，不會讓被告覺得彼等是因為
    這件事情（按指本案）才約他出來的，伊後來就以IG通訊軟
    體傳訊息給被告，問他有沒有跟甲女在一起，被告表示沒有
    ，伊又問被告是否喜歡甲女，被告表示甲女不是他喜歡的類
    型，伊就封鎖被告，因為伊不想靠近被告，聯絡被告本來就
    是為了約他出來等語（偵字第3810號卷第39頁背面，原審卷
    第131頁背面、132至133頁），而證人張○○於原審亦證稱：
    當天有以打球名義要約被告出來，是要討論被告對甲女做的
    事情（原審卷第123頁背面），可見甲女案發後聯繫被告之
    用意，係為要求被告出面處理本案，由被告當時亦回稱：「
    我今天不過去了」、「幹嘛一直要我過去哈哈哈」等語（偵
    字第3810號卷第15頁），益徵甲女案發後聯繫被告之目的，
    僅是為釐清被告對本案之處理態度，並未見有何示好之狀況
    。另被告再以甲女案發後翌日在學校籃球場看其打球，卻未
    上前質疑本案性侵之事，辯稱甲女案發後之反應有違常情云
    云。然證人張○○於偵訊時證稱：案發隔天被告有到伊與甲女
    就讀的學校打球，彼等並未與被告講到話等語（偵字第3810
    號卷第39頁背面、第40頁）；且於原審證稱：伊有跟甲女說
    有看到被告到學校打球，甲女情緒激動，不想看到被告等語
    （原審卷第120頁背面）；證人許○○於原審則證稱：當時伊
    與甲女、張○○在體育館，甲女有看到被告，就一直躲在旁邊
    ，沒有哭，但都不講話，伊有鼓勵甲女去找被告談，但甲女
    不去講，最後都沒有講話，打完籃球就走了等語（原審卷第
    129頁），足見甲女於案發後，見到被告前往校內打球，情
    緒反應並無何違常之處。是被告上開所辯各節，無非事後卸
    責之詞，不足採信。　
　㈤此外，辯護人於本院審理時辯稱，本案案發地點之包廂裝設
    透明玻璃，可輕易聽聞包箱內聲響，倘被告違反甲女意願著
    手性交行為，何以未見甲女大叫求助，可見被告於本案發生
    過程均未違反甲女意願云云。查本案案發地點之包廂，固裝
    設有透明玻璃視窗，在包廂外能夠聽到裡面播放影片的聲音
    ，此有桃園市政府警察局桃園分局偵查隊查訪紀錄表附卷足
    憑（本院卷第93頁），且證人即警員乙○○於本院審理時亦證
    稱，本案案發是在距離櫃檯2、3間的包廂（本院卷第157頁
    ）。是以該MTV包廂影片播放之聲量，與本案案發地點之包
    廂並非鄰近櫃檯，已不能排除無法聽到包廂內人聲之可能。
    況依證人乙○○所證：從監視錄影畫面來看，被告與甲女進入
    該MTV的時候還有說有笑，離開的時候是一前一後走出去，
    沒看到什麼互動等語（本院卷第156、157頁），則倘如被告
    所辯伊並未違反甲女意願，何以離開時與甲女之互動狀況，
    明顯不同於進入MTV之時？益徵辯護人此節所辯，不足為被
    告有利之認定。
　㈥至辯護人提出內褲之照片1張，執以辯稱被告並未脫下自己內
    褲，是因平時所穿著之內褲材質輕薄，體液隔著內褲滲漏沾
    染至甲女內褲云云，然卷內並無證據顯示被告於案發當時所
    穿著之內褲式樣即是如辯護人照片所示，況且依上開驗傷診
    斷書所載，甲女之會陰部6點鐘方向受有擦傷，此顯非穿著
    內褲所可能造成之狀況，辯護人提出之照片，亦不足作為對
    被告有利之證據。至辯護人爭執甲女、證人張○○警詢證言無
    證據能力，及心理創商評估量表、家暴中心保護個案摘要報
    告、聖保祿醫院109年1月6日回函等無證據能力部分，未據
    本院引為本案認定被告犯罪之證據，爰不予贅述證據能力之
    有無（原審亦同此認定，見原判決第2至3頁理由一、㈡之說
    明），附此敘明。
三、綜上，被告猶執前詞矢口否認本案犯行，所辯不足採信。原
    審以被告強制性交未遂犯行，事證已臻明確，而予論罪科刑
    ，核無違誤。被告上訴意旨仍執陳詞指摘原判決認定不當，
    為無理由，應予駁回。
據上論斷，應依刑事訴訟法第368條、第373條，判決如主文。
本案經檢察官鄧瑋琪提起公訴，被告上訴，經檢察官吳慧蘭到庭
執行職務。
中　　華　　民　　國　　109 　年　　11　　月　　24　　日
                  刑事第二十二庭審判長法　官  洪于智
                                      法　官  陳銘壎
                                      法　官  汪怡君
以上正本證明與原本無異。
如不服本判決，應於收受送達後20日內向本院提出上訴書狀，其
未敘述上訴之理由者並得於提起上訴後20日內向本院補提理由書
（均須按他造當事人之人數附繕本）「切勿逕送上級法院」。
                                      書記官  賴怡孜
中　　華　　民　　國　　109 　年　　11　　月　　27　　日
【附件】
臺灣桃園地方法院刑事判決
                                     107年度侵訴字第93號
公　訴　人　臺灣桃園地方檢察署檢察官
被　　　告　丙○○　男　22歲（民國00年0月0日生）
                    身分證統一編號：Z000000000號
                    住○○市○○區○○路00巷00弄00號
                    居桃園市○○區○○街000號11樓
選任辯護人  張進豐律師
            張崇哲律師
上列被告因妨害性自主罪案件，經檢察官提起公訴（107 年度偵
字第3810號），本院判決如下：
    主  文
丙○○犯強制性交未遂罪，處有期徒刑壹年拾月。
    事  實
一、丙○○（行為時為19歲之未成年人）前於民國106 年底經由網
    際網路交友軟體認識代號0000000000（90年3 月生，真實姓
    名詳卷，下稱甲女），兩人於107 年1 月8 日相約見面，於
    同日下午4 時（起訴書誤植為下午5 時）許前往桃園市○○區
    ○○路00巷0 號6 樓之1 之「KISS MTV」包廂內觀看影片，丙
    ○○於影片播放過程中，竟基於強制性交之犯意，不顧甲女出
    言拒絕，仍違反甲女之意願，逕自親吻甲女、撫摸甲女胸部
    ，經甲女以言詞再次表示拒絕後，丙○○仍不顧甲女反抗，挾
    身形、氣力優勢，強行將甲女壓倒在沙發上，脫下甲女內外
    褲，並脫下自己褲子，以其生殖器摩擦甲女陰道口試圖插入
    ，以此強暴方式著手對甲女為強制性交行為。惟經甲女奮力
    掙扎抵抗，丙○○始未能將生殖器插入甲女陰道而未遂。
二、案經桃園市政府警察局桃園分局報告臺灣桃園地方檢察署檢
    察官偵查起訴。
    理  由
一、程序部分：
(一)依性侵害犯罪防治法第12條第2 項之規定，司法機關所製作
    必須公示之文書，不得揭露足以識別被害人身分之資訊。故
    本件判決書關於被害人甲女僅記載其代號，其姓名、年籍及
    住居所均詳卷，被害人就讀學校之名稱、同班同學張○崴、
    許○方、學校教官鄒○達之姓名亦不予揭露，先予敘明。
(二)證據能力之認定：
  1.按被告以外之人（包括證人、鑑定人、告訴人、被害人及共
    同被告等）於審判外之言詞或書面陳述，除法律有規定者外
    ，不得作為證據；被告以外之人於偵查中向檢察官所為陳述
    ，除顯有不可信之情況者外，得為證據；被告以外之人於審
    判外之陳述，雖不符刑事訴訟法第159 條之1 至之4 規定，
    而經當事人於審判程序同意作為證據，法院審酌該言詞陳述
    或書面陳述作成時之情況，認為適當者，亦得為證據；又當
    事人、代理人或辯護人於法院調查證據時，知有第159 條第
    1項不得為證據之情形，而未於言詞辯論終結前聲明異議者
    ，視為有前項之同意，刑事訴訟法第159 條第1 項、第159 
    條之1 第2 項、第159 條之5 分別定有明文。
  2.辯護人於本院審判程序時，雖以證人甲女、張○崴、許○方於
    偵查中之證述為審判外之陳述，而爭執其證據能力，然按刑
    事訴訟法第159 條之1 第2 項規定：「被告以外之人於偵查
    中向檢察官所為之陳述，除顯有不可信之情況者外，得為證
    據。」已揭示被告以外之人於偵查中向檢察官所為之陳述，
    原則上有證據能力，僅於顯有不可信之情況者，始例外否定
    其得為證據。是被告如未主張並釋明顯有不可信之情況時，
    檢察官自無須再就無該例外情形為舉證，法院亦無庸在判決
    中為無益之說明。換言之，法院僅在被告主張並釋明有「不
    可信之情況」時，始應就有無該例外情形，為調查審認（最
    高法院104 年度台上字第1138號判決要旨參照）。被告、辯
    護人雖否認證人甲女、張○崴、許○方於偵查中之陳述之證據
    能力，然未主張或釋明上開證人在偵查中經具結之證言有何
    「非在任意陳述之信用性已受確定保障之情況下所為」之顯
    有不可信情況，揆諸首揭說明，應合乎刑事訴訟法第159 條
    之1 第2 項之規定，上開證人於偵查中之證述應有證據能力
    ，而得採為判決之基礎。
  3.辯護人既爭執證人甲女、張○崴、許○方於警詢時之證述無證
    據能力，致本院未執前揭陳述作為本件認定被告犯罪事實之
    積極證據，然其等前揭陳述仍得作為彈劾證據使用，併此指
    明。
  4.又本判決除上揭論述認定有無證據能力之證據以外，下列所
    引用其餘屬於言詞陳述及書面陳述之傳聞證據部分，被告、
    辯護人則對於下列所引用屬於傳聞證據之證據能力，均未加
    爭執（見本院卷第53頁背面至第54頁）。嗣於本院審理程序
    ，調查各該傳聞證據，加以提示並告以要旨時，檢察官、被
    告、辯護人均未於言詞辯論終結前聲明異議，本院審酌上開
    證據資料作成時之情況，認均與本件待證事實具有關聯性，
    且尚無違法不當及證明力明顯過低之瑕疵，而認為以之作為
    證據應屬適當，自均得為證據，而有證據能力。至辯護人雖
    爭執卷附卷附沙爾德聖保祿修女會醫療財團法人聖保祿醫院
    （下稱聖保祿醫院）109 年1 月6 日桃聖業字第1090000004
    號函（見本院卷第102 頁）之證據能力，惟本院未執前揭證
    據作為本件認定被告犯罪事實之積極證據，附此敘明。
二、訊據被告丙○○固坦承在「KISS MTV」包廂內親吻被害人甲女
    ，撫摸被害人胸部之事實，惟矢口否認有何強制性交之犯行
    ，辯稱：被害人當時說不想那麼快，我就停下動作了，我沒
    有用生殖器觸碰被害人的生殖器云云。辯護人為被告辯稱：
    （一）依內政部警政署刑事警察局鑑定書記載，被害人右、
    左手指甲微物，經萃取DNA 檢測，均未檢出男性Y 染色體DN
     A甲STR型別。因此若如被害人所稱有用手反抗被告，應該
    會有一些被告身體成分移轉，然被害人手上完全沒有驗出被
    告DNA ，是本件並無證據證明被告違反被害人意願；（二）
    被害人之證詞就當時所穿褲襪下落、事後與被告聯繫之原因
    、隔日是否在學校看到被告等節，與證人張○崴、許○方、鄒
    ○達所述不合。況被害人在審理時的證述對案發過稱多稱忘
    記了，然關於其所稱性侵行為結束以後的過程，被害人明確
    回答，但又有記錯的情形發生。又倘若真有被害人所指強制
    性交行為發生，在離開包廂時被害人即可求救，或是直接遠
    離被告，然而被害人明確證稱是與被告同時離開MTV 店門口
    ，被告還告訴被害人是坐火車來的。如果在MTV 包廂內確實
    有違反意願施以強力壓制的行為，則2 人是否還有可能出現
    如此平和舉動？甚且為何被害人在案發當晚仍然持續聯繫被
    告？是以被害人之證述，指述之真實性、信用性明顯有問題
    云云。
三、經查：
(一)被告前於106 年底經由網際網路交友軟體認識被害人，兩人
    於107 年1 月8 日相約見面，於同日下午4 時許前往桃園市
    ○○區○○路00巷0 號6 樓之1 之「KISS MTV」包廂內觀看影片
    ，被告於影片播放過程中，親吻被害人並撫摸被害人胸部之
    事實，業據被告於警詢、偵訊時及本院審理中供承在卷（見
    偵卷第3 頁至第4 頁背面、第45甲46 頁，本院卷第25頁背
    面至第30頁、第144 頁至第148 頁背面），核與證人即被害
    人、被害人之同班同學張○崴、許○方於偵訊時及本院審理中
    之證述相符（見偵卷第31甲32 、39甲40 頁，本院卷第77頁
    至第83頁背面、第118 頁背面至第135 頁背面），並有「KI
    SS MTV」監視錄影畫面翻拍照片6 張、被告與被害人之通訊
    軟體LINE對話記錄截圖39張在卷可稽（見偵卷第20甲22 頁
    ，本院卷第53甲57 頁），此部分事實首堪認定。
(二)被害人於偵訊時證稱：我與被告在包廂內看影片，看到電影
    快結束時，被告先摸我的手並捏我的臉，又從旁邊抱我，我
    們當時一起坐在沙發上，被告叫我躺著，就開始親我，我有
    說不要，被告還是親我的嘴巴，然後一直摸我的腰、胸部，
    被告先從衣服外面摸我，後來有伸進衣服裡面，我又說不要
    ，並坐起來，被告又把我拉下去開始親我，當時我的衣服還
    穿著，褲子後來有被脫掉，我有一直拉著我的褲子不讓被告
    脫，但是我沒有力氣，被告把我褲子脫掉之後也有脫他的褲
    子，被告從我的正面用生殖器磨蹭我的陰道那邊，我那時有
    拒絕他說不要，手有推開他，被告問為什麼不要，我說我們
    不是男女朋友，後來不到5 分鐘後，因為我一直掙扎，被告
    才停下來等語（見偵卷第31頁正、背面）；於本院審理中證
    稱：當時我拉著我的褲子跟被告說不要，還有推被告，然後
    被告就一直要脫我的褲子，後來我的褲襪、內褲都有被脫下
    來等語（見本院卷第80頁正、背面）。關於被害人拉住褲子
    不讓被告脫下之反抗過程，其於偵、審程序之歷次證述大抵
    一致。復參諸被害人於偵訊時就其先遭被告摸手、捏臉，之
    後以言詞向被告表示「不要」，然被告仍強行對其親吻嘴巴
    、摸胸，之後褲子遭被告強行脫下，被告亦脫下自己褲子，
    以生殖器摩擦被害人陰道處，被害人又向被告表示「不要」
    時，被告竟反問「為什麼不要」，後因被害人掙扎被告始罷
    手等情節，指述尚屬具體明確，倘非親身經歷，自難以詳述
    上開被告肢體動作、言詞等具體被害情節。又被害人會陰部
    6 點鐘部位有擦傷，有聖保祿醫院107 年1 月9 日受理疑似
    性侵害事件驗傷診斷書1 份附卷足憑（見偵卷保密不公開卷
    第3甲5 頁）。被害人內褲褲底內層斑跡（位置為內褲之陰
    部相對處，範圍約1 公分×1 公分）檢出一男性Y 染色體DNA
    甲STR 型別，與被告型別相符，有內政部警政署刑事警察局
    107 年4 月16日刑生字第000000000000號鑑定書、108 年6 
    月25日刑生字第1080058358號函暨所附照片1 張存卷可考（
    見偵卷第50頁至第51頁背面，本院卷第49甲50 頁）。上開
    被害人會陰部擦傷之傷勢及內褲褲底內層斑跡位置、鑑驗結
    果，核與被害人所述遭被告強行以生殖器摩擦陰道處等情相
    合致，足徵被害人上開證述情節，應係出於親身經歷所為之
    記憶描述，並非憑空虛構，當屬有據。被告辯稱：被害人當
    時說不想那麼快，我就停下動作了，我沒有用生殖器觸碰被
    害人的生殖器云云，核與事實不符，不足採信。
(三)又性侵害犯罪案件因具有隱密性，蒐證不易，通常僅有被告
    及被害人雙方在場，或不免淪為各說各話之局面；而被害人
    之陳述，固不得作為有罪判決之唯一證據，須就其他方面調
    查，有補強證據證明確與事實相符，始得採為被告論罪科刑
    之基礎。然所謂補強證據，係指被害人之陳述本身以外，足
    以證明犯罪事實確具有相當程度真實性之證據，不以證明犯
    罪構成要件之全部事實為必要，而與被害人指述具有相當關
    聯性，且與被害人之指證相互印證，綜合判斷，已達於使一
    般之人均不致有所懷疑，得以確信其為真實者，即足當之；
    又證人轉述被害人所陳關於被侵害之事實，因非依憑自己之
    經歷見聞，而係聽聞自被害人所述，屬與被害人之陳述具同
    一性之重覆性證據，應不具補強證據之適格。故必證人親自
    見聞之事與被害人所指證之被害事實具有關聯性，始得作為
    被害人證言之補強證據（最高法院107 年度台上字第3635號
    、107 年度台上字第2159號判決意旨參照）。茲就本件之其
    他補強證據，分述如下：
  1.證人許○方於偵訊時及本院審理中證稱：當天下午我在桃園
    火車站附近電影院看電影，看完電影後約下午6 點多打電話
    給被害人問她要不要一起去學校上課，打了2 通被害人都沒
    有接，後來我去買飲料時被害人回電，我叫被害人到飲料店
    找我，被害人出現時，我看她的表情就大概知道發生什麼事
    ，因為我一開始就知道被害人和被告是在網路上認識的，我
    問被害人是不是被「那個」了，被害人點頭，我就說那接著
    去學校邊走邊講，被害人就告訴我她被性侵害的事，被害人
    陳述時很結巴，感覺有事情不敢講出來，講到遭被告性侵時
    會哭泣；被害人出現時是素顏，頭髮凌亂，衣服也不整齊，
    相較平常感覺沒什麼整理，口紅也沒有了，平常會穿的褲襪
    也沒有穿，下身只有穿短褲，感覺起來身體很虛弱；大約快
    7 點到學校後我們就和張○崴約在學校餐廳碰面，去餐廳時
    被害人是哭著去，眼睛很紅，哭著將事發過程說給張○崴聽
    ，之後我於晚間8 點多帶被害人去驗傷，張○崴去跟該堂公
    民課的老師說我們會晚點進教室，到醫院時當時被害人不想
    讓父母知道，但醫院說被害人未成年一定要通知父母，被害
    人就決定不驗了，我們回學校時才知道張○崴已經把這件事
    告訴公民老師和學校教官等語（見偵卷第39頁正、背面，本
    院卷第126 頁至第128 頁背面、第130甲131 頁、第133 頁
    背面至第135 頁）。
  2.證人張○崴於偵訊時及本院審理中證稱：當天下午6 點多我
    打電話給被害人，問她何時要來學校，但被害人沒有接，快
    7 點時被害人才回撥，她說等等就來學校，我聽她聲音很緊
    張，有氣無力地說她被欺負了，然後在哭泣；後來被害人和
    許○方一起到學校，被害人當時沒有穿褲襪，只有穿短褲，
    因為當天下雨，天氣也滿冷的，我問她問何沒多穿件褲子，
    被害人說本來有穿褲襪，因為覺得噁心才脫下來放在包包裡
    ；我們坐在學校餐廳講這件事時，被害人當時情緒有點被嚇
    到，一直在哭，情緒不穩定，講話也講不清楚，等到被害人
    心情平復後才能陳述，後來被害人和許○方先去醫院驗傷，
    我問公民老師該如何處理，公民老師說要通知教官和班導，
    後來我們陪被害人去找教官，被害人向教官講到遭被告性侵
    的過程時都是在哭泣；隔天被害人到學校時還是情緒不穩定
    ，一直哭，平常不會這樣等語（見偵卷第39頁背面，本院卷
    第118 頁背面至第120 頁、第123 頁正、背面、第124 頁背
    面至第125 頁背面）。
  3.審酌證人許○方、張○崴上開證述，就被害人於案發後神情緊
    張，穿著、妝容與平常有異，於尚未進入學校、學校餐廳內
    、教官辦公室陳述遭性侵害過程時，均有哭泣之情緒反應，
    至案發隔日仍有情緒不穩定、持續哭泣等情形，與一般遭受
    性侵害被害人常有緊張、慌亂、悲傷、恐懼等情緒反應不相
    違背，亦核與桃園市政府家庭暴力暨性侵害防治中心保護個
    案摘要報告所載：被害人有明顯創傷反應，以創傷量表施測
    ，其中分數較高者為害怕、擔心自己身體感到有瑕疵、對事
    件感到悲傷…等，亦常常想起事發當時的情境等節（見本院
    卷第22頁）相符一致。又被害人於案發後先將遭性侵一事告
    知同學許○方、張○崴，其等於學校餐廳討論後，先由許○方
    帶被害人至醫院驗傷，張○崴於返回課堂時向公民老師、教
    官告知此事，時間順序上核與證人即學校教官鄒○達於本院
    審理中證稱：被害人就讀進修部，每節課45分鐘，第1堂課
    是下午5 時55分，第2 堂課是晚間6 時45分，第3 堂課是7 
    時30分，第4 堂課是8 時20分；當日晚間9 時初，準備上最
    後一堂課時，被害人連同張○崴、許○方和另一位女同學先去
    找另一位女性教官陳述當天發生的事情，我們瞭解相關情報
    後，約晚間9 時30分通知被害人母親到校，被害人一開始陳
    述時還沒有完全在哭，是到母親來才崩潰大哭等語（見本院
    卷第136甲138 頁）、被害人出勤紀錄所載：案發當日第1 
    、2 節為曠課，之後因校方已得知此事而未登載曠課（見本
    院卷第99頁）等情相符。是就被害人於案發後之上開情緒反
    應及立即向同學許○方、張○崴告知之行為舉止，足以佐證並
    補強被害人上開證述遭被告性侵害等情之憑信性。
(四)被害人雖於偵訊時及本院審理中證稱：被告有將生殖器插入
    我的陰道云云（見偵卷第31頁背面，本院卷第81頁）。惟證
    人許○方於本院審理中證稱：「（問：甲女有無說到被告將
    生殖器放進去？）甲女說沒有感覺，不知道有沒有放進去」
    等語（見本院卷第134 頁）。又依聖保祿醫院前揭驗傷診斷
    書、內政部警政署刑事警察局前揭鑑定書所載，被害人除前
    述會陰部6 點鐘部位有擦傷外，處女膜完整無外傷；被害人
    外陰部棉棒以酸性磷酸酵素法檢測結果，呈弱陽性反應，以
    顯微鏡檢未發現精子細胞，以前列腺抗原檢測法檢測結果，
    呈陰性反應，經直接萃取DNA 檢測，人類DNA 及男性Y 染色
    體DNA 定量結果，為男女DNA 混合，女性DNA 含量比例偏高
    ，未進行體染色體DNA甲STR 型別檢測，另進行男性Y 染色
    體DNA甲STR 型別檢測，未檢出足資比對之男性Y 染色體DNA
    甲STR 型別；陰道深部棉棒以酸性磷酸酵素法檢測結果，呈
    弱陽性反應，以顯微鏡檢未發現精子細胞，以前列腺抗原檢
    測法檢測結果，呈陰性反應，經直接萃取DNA 檢測，未檢出
    男性Y 染色體DNA甲STR 型別（見偵卷保密不公開卷第4 頁
    ，偵卷第50頁背面），堪認被告僅以生殖器於被害人陰道摩
    擦，而著手於強制性交行為，惟因被害人掙扎抵抗，故未能
    將生殖器插入被害人陰道內而未遂。公訴意旨認被告已將生
    殖器插入被害人陰道內，容有誤會。
(五)至辯護人前揭所辯，亦非可採，說明如下：
  1.被害人右、左手指甲微物，經萃取DNA 檢測，均未檢出男性
    Y 染色體DNA甲STR 型別，固經內政部警政署刑事警察局鑑
    定在案（見偵卷第50頁背面）。然被害人於偵訊時及本院審
    理中證稱：其係用手推開被告等語（見偵卷第31頁，本院卷
    第80頁背面），而未提及曾以指甲抓摳被告之身體部位，自
    然未能於被害人指甲內留存被告之生物跡證。故尚不能以被
    害人指甲未檢出被告DNA ，遽認被害人當時無反抗之行為，
    或被告並未違反被害人之意願。
  2.被害人固於偵訊時及本院審理中證稱：我自己先下樓，然後
    和被告一起離開「KISS MTV」大門口，被告說他是坐火車來
    的等語（見偵卷第31頁背面，本院卷第75頁背面）。惟被害
    人於案發後有緊張、慌亂之情緒反應，已如前述。又被害人
    於本院審理中證稱：當時因為想趕快走，所以沒有穿褲襪等
    語（見本院卷第82頁）。則以當下被害人處於緊張、慌亂之
    情緒下，褲襪未及穿上即離開包廂，且因急於與熟識之同學
    張○崴、許○方回電及見面，而未思及立刻求救或直接遠離被
    告，尚與一般常情不相違背，自不能執上情遽認被告在包廂
    內之行為並未違反被害人意願。
  3.又按證人之陳述有部分前後不符，或相互間有所歧異時，或
    因記憶淡忘、或因事後迴護被告、或因其他事由所致，究竟
    何者為可採，法院仍得本其自由心證予以斟酌，非謂一有不
    符或矛盾，即應認其全部均為不可採信；尤其關於行為動機
    、手段及結果等之細節方面，證人之證言，有時亦有予渲染
    之可能；然其基本事實之陳述，若果與真實性無礙時，則仍
    非不得予以採信（最高法院74年台上字第1599號判例要旨、
    90年度台上字第6078號判決要旨參照）；況認事採證、證據
    之取捨及證據證明力（此與證據能力不同）之判斷，俱屬事
    實審法院之職權，苟無違證據法則，自不能指為違法；是供
    述證據前後雖有差異或矛盾，事實審法院非不可本於經驗及
    論理法則，斟酌其他情形，作合理之比較，定其取捨；其就
    供述證據之一部，認為真實者，予以採取，亦非法則所不許
    。因之，證人供述之證據，前後縱有差異，事實審法院依憑
    證人前後之供述證據，斟酌其他證據（包括直接、間接及補
    充證據），本於經驗法則與論理法則，取其認為真實之一部
    ，作為論罪之證據，自屬合法（最高法院90年度台上字第69
    43號判決要旨參照）。
  4.被害人雖於本院審理中對於遭侵害之經過，除就反抗過程明
    確證稱：當時我拉著我的褲子跟被告說不要，還有推被告，
    然後被告就一直要脫我的褲子，後來我的褲襪、內褲都有被
    脫下來等語（如前述）之外，其餘事項均答稱「忘記了」等
    語（見本院卷第73頁背面至第74頁背面、第80頁至第81頁背
    面）。惟證人張○崴於偵訊時證稱：被害人不想主動提起這
    件事情，只要提到這件事，被害人情緒就很低落和害怕等語
    （見偵卷第40頁）。又觀諸被害人之個案心理創傷評估量表
    ，就「害怕在法庭作證」一欄勾選為「非常」（見本院卷第
    22頁），堪認被害人於本院審理中，係由於害怕作證之情緒
    反應而無法為完整之陳述，尚難以此否定被害人於偵訊時證
    述之憑信性。
  5.被害人於案發後之晚間6 時56分至晚間8 時36分期間，雖仍
    有與被告使用通訊軟體LINE傳送訊息、語音通話之紀錄（見
    本院卷第57頁）。然證人張○崴於本院審理中證稱：在學校
    餐廳時，我和許○方有拿被害人手機傳訊息給被告，要約被
    告出來講清楚等語（見本院卷第123 頁），證人許○方於本
    院審理中證稱：傳送「所以你有要過來嗎」、「芳如他們找
    你打球啦」、「反正7 點半才體育課」等訊息是我和被害人
    、張○崴在餐廳一起討論出來的結果，想說利用被告與被害
    人共同朋友「芳如」的名義，不會讓被告覺得我們是因為本
    案才約她出來的等語（見本院卷第132 頁正、背面），核與
    被告於偵訊時自承：被害人有傳訊息給我，我問她什麼事情
    她也不講，只是一直打給我等語（見偵卷第45頁背面）相符
    。準此，被害人於案發後傳送訊息、撥打電話給被告之原因
    ，係被害人與張○崴、許○方討論後，決定約被告出面就本案
    發生之事講清楚等情，應屬為真，自難憑此而推論被告於案
    發時並未違反被害人意願。至被害人雖於本院審理中證稱：
    上開文字訊息、語音通話是教官叫我問被告有沒有承認本案
    云云（見本院卷第76頁背面），然證人鄒○達於本院審理中
    證稱：我只有叫被害人要保留通訊軟體LINE的對話紀錄，而
    在本案發生後，為了保護當事人，不可能再讓被害人去約被
    告出來等語（見本院卷第137 頁、第138 頁正、背面）。故
    此部分應屬被害人之記憶有所錯誤，併此敘明。
  6.復審之被害人、證人張○崴、許○方、鄒○達分別於偵訊時及
    本院審理中之證述，就案發當日被害人所穿褲襪下落、隔日
    是否在學校看到被告等節，前後所述或有差異，惟被害人已
    就遭被告強制性交未遂之犯罪情節證述綦詳，並有前揭事證
    可資擔保其證詞之憑信性，益徵上開證人於偵查中或本院審
    理中或係因詰問未明確，或係因記憶錯誤，而對前揭細節有
    誤述之情形，自無從僅因其等上開證述內容有部分記憶不清
    或細節不符等情，即否定被害人證述之憑信性，而執為有利
    被告之認定。
(六)又辯護人雖聲請勘驗「KISS MTV」之監視錄影光碟（見本院
    卷第31頁），惟存放現場監視錄影畫面之電腦硬碟故障，所
    存放資料均已毀損，故無法提供等情，有桃園市政府警察局
    桃園分局108 年6 月26日桃警分刑字第1080032240號函暨所
    附職務報告1 紙存卷可參（見本院卷第51甲52 頁）。是此
    項證據因不能調查而無調查必要（刑事訴訟法第163 條之2 
    第1 項、第2 項第1 款參照），附此敘明。
(七)綜上所述，被告、辯護人所辯均不足採，本件事證明確，被
    告犯行洵堪認定，應依法論科。
四、論罪科刑：
(一)核被告所為，係犯刑法第221 條第2 項、第1 項之強制性交
    未遂罪。公訴意旨認本件犯行業已既遂，容有誤會，惟按刑
    事訴訟法第300 條所謂變更法條，係指罪名之變更而言，若
    僅行為態樣有正犯、從犯之分，或既遂、未遂之分，即無庸
    引用刑事訴訟法第300 條變更起訴法條（最高法院101 年度
    台上字第3805號判決意旨參照）。被告親吻被害人嘴巴、撫
    摸被害人胸部、以生殖器摩擦被害人陰道之猥褻低度行為，
    為強制性交未遂之高度行為所吸收，不另論罪。
(二)被告雖已著手於強制性交之犯行，惟尚未完成性交行為，為
    未遂犯，爰依刑法第25條第2 項規定，按既遂犯之刑減輕之
    。又被害人於案發時雖年僅16歲，惟被告為87年3 月生，有
    其年籍資料在卷可參（見偵卷第6 頁），於行為時為19歲之
    未成年人，故無兒童及少年福利與權益保障法第112 條第1
    項前段加重其刑規定之適用，附此敘明。
(三)爰審酌被告為滿足自己之性慾，竟對透過網際網路交友軟體
    結識之被害人為強制性交未遂之行為，對被害人之性自主決
    定權未予尊重，自應受一定程度之刑事非難。兼衡本件犯行
    之手段、所生危害程度、被告犯後態度（未坦承犯行）、生
    活狀況、智識程度、家庭經濟狀況（見本院卷第149 頁）等
    一切情狀，量處如主文所示之刑，以資懲儆。
據上論斷，應依刑事訴訟法第299 條第1 項前段，刑法第221 條
第2 項、第1 項、第25條第2 項，判決如主文。
本案由檢察官鄧瑋琪提起公訴，經檢察官劉威宏到庭執行職務。
中　　華　　民　　國　 109　　年　　5 　　月　　8 　　日
                  刑事第八庭  審判長法  官  劉美香
                                    法  官  呂宜臻
                                    法  官  馮昌偉
以上正本證明與原本無異。
如不服本判決應於收受判決後20日內向本院提出上訴書狀，並應
敘述具體理由。其未敘述上訴理由者，應於上訴期間屆滿後20日
內向本院補提理由書(均須按他造當事人之人數附繕本)「切勿逕
送上級法院」。
                                    書記官　李佳玲
中　　華　　民　　國　 109　　年　　5 　　月　　8 　　日
附錄本案論罪科刑法條：
中華民國刑法第221 條
對於男女以強暴、脅迫、恐嚇、催眠術或其他違反其意願之方法
而為性交者，處3 年以上10年以下有期徒刑。
前項之未遂犯罰之。